臺灣桃園地方法院刑事判決
111年度審原訴字第72號
公  訴  人  臺灣桃園地方檢察署檢察官
被      告  吳弘彥


指定辯護人  本院公設辯護人彭詩雯
上列被告因詐欺案件，經檢察官提起公訴（110年度偵字第26656
號），被告就被訴事實為有罪之陳述，本院合議庭裁定由受命法
官獨任以簡式審判程序進行審理，判決如下：
    主  文
吳弘彥犯以網際網路對公眾散布之詐欺取財罪，處有期徒刑陸月
。
未扣案犯罪所得新臺幣貳仟元沒收，於全部或一部不能沒收或不
宜執行沒收時，追徵其價額。
    事實及理由
一、本案犯罪事實及證據，除犯罪事實欄一第2行記載「基於詐
    欺取財之犯意」更正為「基於以網際網路對公眾散布詐欺取
    財之犯意」；證據部分補充「被告吳弘彥於本院審理時之自
    白」外，餘均與臺灣桃園地方檢察署檢察官起訴書之記載相
    同，茲引用如附件。
二、論罪科刑
　㈠按近年來詐欺案件頻傳，且趨於集團化、組織化，甚至結合
    網路、電信、通訊科技，每每造成廣大民眾受騙，此與傳統
    犯罪型態有別，若僅論以第339 條詐欺罪責，實無法充分評
    價行為人之惡性；考量現今以電信、網路等傳播方式，同時
    或長期對社會不特定多數之公眾發送訊息施以詐術，往往造
    成廣大民眾受騙，此一不特定、多數性詐欺行為類型，其侵
    害社會程度及影響層面均較普通詐欺行為嚴重，有加重處罰
    之必要（刑法第339 條之4 立法理由參照）。以廣播電視、
    電子通訊、網際網路或其他媒體等傳播工具，對公眾散布而
    犯之，將導致不特定人或多數人於閱聽見聞後，有受詐騙之
    虞，可能造成之侵害社會程度及影響層面均較鉅，爰增訂上
    開加重處罰之詐欺類型犯罪。故倘行為人有以上開傳播工具
    ，對於不特定人或多數人散布不實訊息，以招徠民眾，進而
    遂行詐欺行為，即已具備上開加重詐欺罪之構成要件。至於
    行為人實際上係對聞訊而來之不特定單一民眾，抑或多數民
    眾遂行詐術，分別為單一法益，或多數法益侵害，乃罪數之
    問題，尚與其所為是否該當刑法第339 條之4 第1 項第3 款
    罪名之構成要件無涉（最高法院106 年度台上字第358 號判
    決意旨參照）。行為人若係基於詐欺不特定民眾之犯意，利
    用網際網路等傳播工具，刊登虛偽不實之廣告，以招徠民眾
    ，遂行詐騙。縱行為人尚須對受廣告引誘而來之被害人，續
    行施用詐術，始能使之交付財物，仍係直接以網際網路等傳
    播工具向公眾散布詐欺訊息，無礙成立加重詐欺罪（最高法
    院107 年度台上字第907 號判決意旨參照）。核被告吳弘彥
    所為，係犯刑法第339 條之4 第1 項第3 款之以網際網路對
    公眾散布而犯詐欺取財罪。
　㈡刑之量定，為求個案裁判之妥當性，法律固賦予法院裁量權
    ，但此項裁量權之行使，除應依刑法第57條規定，審酌行為
    人及其行為等一切情狀，為整體之評價，並應顧及比例原則
    與平等原則，使罪刑均衡，輕重得宜，以契合社會之法律感
    情。又刑法第59條規定犯罪之情狀可憫恕者，得酌量減輕其
    刑，其所謂「犯罪之情狀」，與同法第57條規定科刑時應審
    酌之一切情狀，並非有截然不同之領域，於裁判上酌減其刑
    時，應就犯罪一切情狀（包括第57條所列舉之10款事項），
    予以全盤考量，審酌其犯罪有無可憫恕之事由（即有無特殊
    之原因與環境，在客觀上足以引起一般同情，以及宣告法定
    低度刑，是否猶嫌過重等等），以為判斷（最高法院95年度
    台上字第6157號判決意旨參照）。刑法第339 條之4 第1 項
    之加重詐欺罪之法定刑為1 年以上7 年以下有期徒刑，而同
    為加重詐欺者，其原因動機不一，犯罪情節亦未必盡同（如
    財物價值多寡、被害人數等），危害社會之程度自屬有異，
    法律科處此類犯罪，所設之法定最低本刑同為1 年以上7 年
    以下有期徒刑，實不可謂不重；於此情形，倘依其情狀處以
    1 年以下有期徒刑，足以懲儆，並且可達防衛社會之目的，
    尚非不可依客觀之犯行與主觀之惡性二者加以考量其情狀是
    否有可憫恕之處，適用刑法第59條之規定酌量減輕其刑，期
    使個案裁判之量刑，斟酌至當，符合比例原則。查被告吳弘
    彥詐騙被害人謝宗勳之金錢，固應予以非難，惟其犯罪手段
    尚屬平和，且詐欺金額僅新臺幣（下同）2,000元，情節尚
    非重大，且被告犯後坦承犯行，有意願賠償告訴人，堪認尚
    見悔意等情，倘若科以被告最低法定刑度有期徒刑1 年，猶
    嫌過重，客觀上足以引起一般人之同情，難認罪刑相當，犯
    罪情狀顯可憫恕，是依刑法第59條規定酌量減輕其刑。
　㈢爰以行為人之責任為基礎，審酌被告因一時貪念，以網路對
    公眾刊登虛偽訊息，詐騙被害人謝宗勳之金錢，除損害被害
    人謝宗勳之財產利益，並且可能危害不特定之公眾，所為實
    屬不該；惟念被告犯後坦承犯行，並有意願賠償告訴人，惟
    因告訴人未到庭而未能與告訴人達成調解或和解，兼衡其犯
    罪動機、目的、手段、詐騙金額非鉅、詐騙對象僅1人、犯
    罪所生之損害、智識程度、其於本院審理時自述之從事鐵工
    、需扶養阿嬤、母親等家庭經濟狀況等一切情狀，量處如主
    文所示之刑（本件非最重本刑5年以下之罪，依法不得易科
    罰金，併此敘明）。
三、沒收
　　被告本案詐欺犯行之犯罪所得2,000元，雖未扣案，仍應依
    刑法第38條之1第1項前段規定宣告沒收，且依同條第3項規
    定，諭知於全部或一部不能沒收或不宜執行沒收時，追徵其
    價額。
據上論斷，應依刑事訴訟法第273條之1第1項、第299條第1項前
段、第310條之2、第454條第2項，判決如主文。
本案經檢察官李佳紜提起公訴，檢察官詹東祐到庭執行職務。
中　　華　　民　　國　　111 　年　 　10  　月　　27　 日
                  刑事審查庭  法  官  李敬之  
以上正本證明與原本無異。
如不服本判決應於收受判決後20日內向本院提出上訴書狀，並應
敘述具體理由。其未敘述上訴理由者，應於上訴期間屆滿後20日
內向本院補提理由書（均須按他造當事人之人數附繕本）「切勿
逕送上級法院」。
　　　　　　　　　　　　　　書記官　陳俐蓉
中　　華　　民　　國　　111 　年　　10　　月　　28　　日
附錄本案論罪科刑依據之法條：
中華民國刑法第339條之4
犯第339條詐欺罪而有下列情形之一者，處1年以上7年以下有期
徒刑，得併科1百萬元以下罰金：
一、冒用政府機關或公務員名義犯之。
二、三人以上共同犯之。
三、以廣播電視、電子通訊、網際網路或其他媒體等傳播工具，
    對公眾散布而犯之。
前項之未遂犯罰之。
附件：
臺灣桃園地方檢察署檢察官起訴書
                                    110年度偵字第26656號
　　被　　　告　吳弘彥　
上列被告因詐欺案件，已經偵查終結，認應該提起公訴，茲將犯
罪事實及證據並所犯法條分敘如下：
　　　　　　犯罪事實
一、吳弘彥明知並無給付機車之意願及能力，竟意圖為自己不法
    之所有，基於詐欺取財之犯意，於民國110年3月5日下午4時
    21分許前之不詳時間，以不詳方式連接網際網路，在社群軟
    體臉書上以帳號「王老吉（怕周球）」發布訊息佯稱有機車
    欲販賣並以手機門號0000000000號做為聯絡電話，致謝宗勳
    閱覽後陷於錯誤，而向吳弘彥表示欲購買，並於110年3月5
    日下午4時43分許，匯款新臺幣（下同）2,000元之訂金至吳
    弘彥所有之中華郵政帳號000-00000000000000號帳戶內。嗣
    謝宗勳聯繫不上吳弘彥而察覺有異並報警處理，始循線查悉
    上情。
二、案經謝宗勳訴由桃園市政府警察局八德分局報告偵辦。
　　　　　　證據並所犯法條
一、上揭犯罪事實，業據被告吳弘彥於偵訊時坦承不諱，核與證
    人即告訴人謝宗勳於警詢時之證述相符，復有通聯調閱查詢
    單、告訴人與被告之社群軟體臉書對話紀錄截圖、上開帳戶
    開戶資料及歷史交易清單等件附卷可參。足認被告之自白與
    事實相符，被告之犯嫌堪以認定。
二、核被告所為係犯刑法第339條之4第1項第3款之以網際網路對
    公眾散布而詐欺取財罪嫌。本案被告犯罪所得共2,000元，
    並未扣案，爰請依刑法第38條之1第1項前段、同條第3項之
    規定，宣告沒收，於全部或一部不能沒收或不宜執行沒收時
    ，追徵其價額。
三、依刑事訴訟法第251條第1項提起公訴。
　  此　致
臺灣桃園地方法院
中　　華　　民　　國　 111　　年　　5 　　月　　18　　日
                              檢  察  官  李  佳  紜
本件證明與原本無異　
中　　華　　民　　國　 111　　年　　5 　　月　　28　　日
                              書  記  官  王  昱  仁